臺灣高等法院臺南分院刑事判決　　　　　　九十一年度交上易字第一一六號　Ｃ
　　　上　訴　人　臺灣台南地方法院檢察署檢察官
　　　被　　　告　甲　○　○
右上訴人因被告過失傷害案件，不服臺灣臺南地方法院九十年度偵字第一二八一二號
中華民國九十一年七月十八日第一審判決（起訴案號：臺灣臺南地方法院檢察署九十
年度偵字第一二八一二號），提起上訴，本院判決如左：
      主      文
上訴駁回。
甲○○緩刑參年。
      事      實
一、甲○○於民國九十年八月十四日凌晨四時五十分許，駕駛車號ＵＣ─３１３７號
    自小客車，沿台南市○○路由東往西方向行駛，在行經安平路九十四號前之道路
    修理路段時，本應注意汽車行駛時，駕駛人應注意車前狀況，並隨採取必要之安
    全措施及行經道路修理路段時，應減速慢行，作隨時停車之準備，且汽車交會時
    ，會車相互之間隔不得少於半公尺，而依當時情形，客觀上又無不能注意之情事
    ，其能注意竟疏未注意該路段西向東車道已因挖掘道路而封閉，僅留東向西之車
    道供雙向通行，其同向快車道已臨時劃供對向來車行駛之車前狀況，未減速慢行
    並作隨時停車之準備，且未保持會車之安全間隔距離而左偏駛入臨時劃分之對向
    車道內，致其自小客車左前端撞及自對向駛來由乙○○（起訴書誤植為顏生金）
    所駕駛之三輪拼裝車左前部位，造成乙○○所駕駛之拼裝車翻跨過安全島，乙○
    ○並因而受有臉部多處撕裂傷之傷害。甲○○於肇事後犯罪未被有偵查權之公務
    員或機關發覺前，託人向台南市警察局一一０報案，並向到場處理之台南市警察
    局交通隊員警自首坦承犯行，進而接受裁判。
二、案經甲○○自首及告訴人乙○○訴由台南市警察局第四分局報請臺灣台南地方法
    院檢察署檢察官偵查起訴。
      理      由
一、訊據被告甲○○對於右開時、地發生碰撞車禍，致告訴人乙○○受傷之事實均坦
    承不諱，惟矢口否認有何過失傷害犯行，辯稱：告訴人之拼裝車係駛入其車道致
    遭其撞及云云。惟查：
（一）右揭事實，業經告訴人乙○○於警、偵訊、原審及本院審理時到庭指訴綦詳，
      且有道路交通事故調查報告表、國立成功大學醫學院附設醫院診斷證明書各一
      紙及道路交通事故現場蒐證照片十二幀在卷可資佐證。
（二）按汽車行駛時，駕駛人應注意車前狀況，並隨採取必要之安全措施；行經道路
      修理路段時，應減速慢行，作隨時停車之準備；汽車交會時，會車相互之間隔
      不得少於半公尺，道路交通安全規則第九十四條第三項、第九十三條第一項第
      三款、第一百條第五款分別定有明文。查被告自承有合法考領普通小型車駕照
      （警卷四頁反面），為有駕駛經驗之人，對於上開交通安全規則知之甚稔，為
      其應注意之事項，而肇事當時係夜間有照明、天候晴、雙線道、路面柏油、標
      線清晰、有快慢車道劃分、西向東路面施工封閉、路面乾燥、無缺陷、無障礙
      物、視距良好，有前開道路交通事故調查報告表可考，據此判斷，足見依當時
      狀況被告客觀上並無不能注意之情狀，而被告應注意能注意竟疏未注意上開路
      段之西向東車道已封閉，僅留東向西之車道供雙向通行，其同向快車道已臨時
      劃供對向來車行駛之車前狀況，未減速慢行並作隨時停車之準備，且未保持會
      車之安全間隔距離而左偏駛入臨時劃分之對向車道內，致撞及告訴人所駕駛之
      拼裝車，因而肇事，被告自有違前開規定之注意義務，其顯有過失，亦為被告
      所是認（本院卷二五頁）。
（三）次依肇事現場相片及前開道路交通事故調查報告表之事故現場圖所示，並比對
      兩車受損部位及肇事後停於現場之相關位置可知，被告之自小客車係左前車頭
      凹損、前擋風玻璃破裂，告訴人之拼裝車則係左前鐵條受損，足見二車係在會
      車時發生對向碰撞無疑，再由供告訴人所行駛之往東快車道內近安全島處遺有
      大片血跡，且告訴人之拼裝車被撞翻跨落過安全島之情形判斷，顯見二車之撞
      擊點應係在告訴人所行駛之往東快車道內無訛，再參以被告之自小客車在肇事
      後係停在告訴人所行駛之往東快車道內等情觀之，堪認被告係因行車左偏而駛
      入臨時劃供對向行駛之往東快車道內，致在會車時撞及行駛在該車道上之告訴
      人拼裝車甚明，被告前開所辯，要係卸責之詞，尚難採信。
（四）況，本件經送臺灣省台南區車輛行車事故鑑定委員會及臺灣省車輛行車事故覆
      議鑑定委員會鑑定結果均認定被告甲○○駕駛自小客車，行經施工路段，未減
      速慢行且偏左行駛，為肇事原因，有前開委員會南鑑字第九一０一三四號及府
      覆議字第九一○七一九號意見書各一份在卷可憑（原審卷一０、三一頁），益
      證被告確有過失行為。雖臺灣省台南區車輛行車事故鑑定委員會鑑定結果另認
      「乙○○駕駛三輪拼裝車，違規行駛施工道路，未遵行標示指示行駛，為肇事
      次因」，惟告訴人所駕駛無牌拼裝車行駛道路，有違車輛應請領牌照之行政管
      理規定，然告訴人既係在遵行方向範圍內行駛被碰及，則其前開與駕駛能力無
      關之未請領牌照行為與本件肇事車禍間，在客觀上尚難謂有何相當之因果關係
      ，且此部分亦經前開覆議結果改認告訴人無肇事因素，而前述鑑定機關均認施
      工單位於肇事地點道路施工，警、標示設施欠完善，則告訴人亦無所謂未遵行
      標示指示行駛之可言，即難仍以臺灣省台南區車輛行車事故鑑定委員會之鑑定
      結果，遽認告訴人乙○○為肇事次因。至該臺灣省台南區車輛行車事故鑑定委
      員會鑑定結果所認；「施工單位於肇事地點道路施工，警、標示設施欠完善，
      致發生肇事，同為肇事次因」，姑且不論，此部分經覆議結果，亦認施工單位
      於施工路段警、標示設施未儘完，有違規定，但與本案肇事客觀上無相當因果
      關係等語。惟施工單位是否有違規定，與被告應負本件肇事原因之過失責任無
      關，尚不足以為被告有利之事證。被告之過失行為與告訴人所受上開傷害之間
      ，顯有相當因果關係，亦無疑義。
（五）綜右所述，本件事證已甚明確，被告之過失傷害犯行，堪以認定。至告訴人於
      聲請檢察官上訴狀稱其並非僅臉上撕裂傷，另有右眼受傷云云。惟查告訴人於
      警訊時僅陳稱「（問：你人何處受傷？）我人臉部多處撕裂傷。」（警卷二頁
      反面），並未有右眼受傷之陳述，且告訴人係九十年八月二十三日初診，距九
      十年八月十四日之本件車禍已有數日，無從認係本件車禍所造成，併予敘明。
二、核被告甲○○所為，係犯刑法第二百八十四條第一項前段之過失傷害罪。又其肇
    事後未被有偵查權之公務員或機關發覺其為犯嫌前，託人向台南市警察局一一０
    報案，並留在事故現場向到場處理之警員自承犯行，進而接受裁判，此業經被告
    供明在卷，且有台南市警察局交通事故處理小組案件移辦單載明可稽（警卷一頁
    、四頁反面、原審卷二六頁），被告行為合乎自首之要件，應依刑法第六十二條
    前段減輕其刑。
三、原審以被告甲○○罪證明確，適用刑法第二百八十四條第一項前段、第六十二條
    前段、第四十一條第一項前段，罰金罰鍰提高標準條例第一條前段、第二條之規
    定，審酌被告之品行、應負過失責任之程度、造成告訴人傷害之結果及被告於犯
    後之態度等一切情狀，量處處拘役貳拾日，並諭知易科罰金之折算標準，本院經
    核原判決認事用法俱無不合，量刑亦稱妥適。檢察官循告訴人之請求，上訴意旨
    以被告量刑過輕，指摘原判決不當，並無可取，為無理由，應予駁回。
四、被告前未曾受有期徒刑以上刑之宣告，有臺灣高等法院被告全國前案紀錄表附卷
    可按（本院卷十四頁），其因一時疏忽而觸犯刑章，已於本院與被告達成和解，
    立有和解筆錄在卷可稽（本院九十一年度交附民字第二七五號），經此教訓已足
    資為戒，信無再犯之虞，本院認所宣告之刑以暫不執行為適當，爰併宣告緩刑三
    年，用勵自新。
據上論結，應依刑事訴訟法第三百六十八條、刑法第七十四條第一款，判決如主文。
本案經檢察官張佩珍到庭執行職務。
中    華    民    國      九十一      年      十一      月    二十六    日
                                  臺灣高等法院臺南分院刑事第六庭
                                      審判長法官  楊    明    章
                                            法官  顏    基    典
                                            法官  高    明    發
右正本證明與原本無異。
不得上訴。
                                      法院書記官  李    梅    菊
中    華    民    國      九十一      年      十一      月    二十七    日
附錄法條：
刑法第二百八十四條：
因過失傷害人者，處六月以下有期徒刑、拘役或五百元以下罰金，致重傷者，處一年
以下有期徒刑、拘役或五百元以下罰金。
從事業務之人，因業務上之過失傷害人者，處一年以下有期徒刑、拘役或一千元以下
罰金，致重傷者，處三年以下有期徒刑、拘役或二千元以下罰金。
